【裁判字號】    99,易,1852
【裁判日期】    990727
【裁判案由】    詐欺
【裁判全文】
臺灣臺中地方法院刑事判決              99年度易字第1852號
公  訴  人  臺灣臺中地方法院檢察署檢察官
被      告  乙○○
上列被告因詐欺案件，經檢察官提起公訴(99年度偵字第9371號)
，被告於本院準備程序進行中就被訴事實為有罪之陳述，經本院
合議庭裁定由受命法官獨任進行簡式審判程序，判決如下：
    主  文
乙○○幫助意圖為自己不法之所有，以詐術使人將本人之物交付
，累犯，處有期徒刑陸月，如易科罰金，以新臺幣壹仟元折算壹
日。
    犯罪事實及理由
一、犯罪事實：
(一)乙○○前於民國95年間因詐欺案件，經本院以95年度中簡字
    第713號判處有期徒刑3月確定，於95年5月17日易科罰金執
    行完畢；又於97年間因詐欺案件，經本院以97年度中簡字第
    1953號判處有期徒刑5月確定，於97年9月24日易科罰金執行
    完畢。仍不知悔改，其依一般社會生活之通常經驗，可預見
    提供銀行帳戶予不相識之人使用，極易遭人利用作為與財產
    犯罪有關之工具，並可能因此幫助不詳之犯罪集團隱匿真實
    身份，使犯罪難以查緝，竟仍以縱有人持其帳戶作為詐騙之
    犯罪工具，亦不違反本意之幫助詐欺取財之不確定故意，於
    98年11月25日至彰化商業銀行南臺中分行開立帳號00000000
    000000000號帳戶 (下稱彰化銀行帳戶)，取得存摺及金融卡
    後，於98年12月10日某時，在其位於臺中市○區○○街77號
    住處，將上開帳戶存摺、金融卡及密碼等物交予真實姓名年
    籍不詳自稱「張全益」之成年男子，提供予該成年男子所屬
    詐欺集團為詐欺取財犯行時，作為存匯款及提款帳戶使用，
    容任他人藉以遂行詐欺取財犯罪。嗣即有詐欺集團成年成員
    基於意圖為自己不法所有之犯意，於98年12月10日晚間6時
    許，假冒雅虎奇摩拍賣網站人員，撥打電話向丙○○佯稱其
    於雅虎奇摩網站購物之付款方式誤設定為分期付款，將每月
    重複扣款，隨即由另名詐欺集團成員佯稱是郵局客服人員，
    要求丙○○至附近之自動櫃員機前依指示操作解除，致丙○
    ○陷於錯誤，先後於同日晚間6時45分、7時43分許，至上海
    商業儲蓄銀行、彰化商業銀行自動櫃員機前，依詐欺集團成
    員指示，分別轉帳新臺幣 (下同)29,984元、1,000元至乙○
    ○提供之上開彰化銀行帳戶內，以此方式由丙○○交付款項
    ，同日旋由上開詐欺集團成員提領一空。嗣因丙○○發覺有
    異，報警處理，始查悉上情。
(二)案經臺中市警察局第三分局報請臺灣臺中地方法院檢察署檢
    察官偵查起訴。
二、理由：
(一)本案被告乙○○所犯係死刑、無期徒刑、最輕本刑為3年以
    上有期徒刑以外之罪，被告於準備程序中就被訴事實為有罪
    之陳述，經告知簡式審判程序之旨，並聽取公訴人及被告之
    意見後，本院合議庭認為適宜而依刑事訴訟法第273條之1第
    1項規定，裁定由受命法官獨任進行簡式審判程序，且依同
    法第273條之2、第159條第2項之規定，不適用傳聞法則有關
    限制證據能力之相關規定，合先敘明。
(二)據以論罪之證據名稱：
    1.被告乙○○於本院審理時自白上揭犯行。
    2.證人即被害人丙○○於警詢時之證述。
    3.上海商業儲蓄銀行自動櫃員機交易明細表、彰化銀行自動
      櫃員機交易明細表、被告上開彰化銀行帳戶個人戶顧客資
      料卡、查詢帳戶最近交易資料、存款存摺交易明細查詢各
      1份。
    4.綜上各節相互佐證，被告自白核與事實相符，應堪採信，
      本案事證明確，被告犯行堪以認定，應予依法論科。
(三)論罪與量刑：
    按刑法上之幫助犯，係對於犯罪與正犯有共同之認識，而以
    幫助之意思，對於正犯資以助力，而未參與實施犯罪之行為
    者而言，最高法院著有49年度臺上字第77號判例可資參照。
    是以，如未參與實施犯罪構成要件之行為，且係出於幫助之
    意思提供助力，即屬幫助犯，而非共同正犯。查被告乙○○
    雖將其所有上開彰化銀行帳戶之存摺、金融卡及密碼交予真
    實姓名年籍均不詳自稱「張全益」之成年人及其所屬詐欺集
    團使用，然未見被告有何參與詐欺被害人丙○○之行為或於
    事後分得詐騙款項之積極證據，是被告將其所有上開彰化銀
    行帳戶提供予詐欺集團作為遭詐欺取財之被害人轉帳指定帳
    戶之行為，屬詐欺取財構成要件以外之行為，且在無證據證
    明被告係以正犯之犯意參與犯罪之情形下，應認其所為係幫
    助犯而非正犯。核被告乙○○上開所為，係犯刑法第30條第
    1項、第339條第1項之幫助詐欺取財罪。被告以幫助之意思
    ，參與構成要件以外之行為，為幫助犯，應依刑法第30條第
    2項規定，依正犯之刑減輕之。又前揭不詳人等所屬之詐欺
    集團成員就詐欺取財犯行，固有犯意聯絡及行為分擔，為共
    同正犯，惟幫助犯係從犯，從屬正犯而成立，刑法上既無「
    共同幫助」之情，當亦無「幫助共同」之可言 (最高法院95
    年度臺上字第6767號判決意旨參照)。被告有如犯罪事實欄
    所載論罪科刑執行情形，有卷附臺灣高等法院被告前案紀錄
    表1份可按，其受有期徒刑執行完畢後5年以內再故意犯本案
    法定刑為有期徒刑之罪，為累犯，應依刑法第47條第1項規
    定加重其刑。爰審酌被告前已有將帳戶交予他人使用之前科
    ，有臺灣高等法院被告前案紀錄表在卷可稽，本次又再將其
    所申辦之金融帳戶提供詐騙集團成員使用，助長詐騙集團財
    產犯罪之風氣，紊亂社會正常交易秩序，造成社會互信受損
    ，並使不法之徒藉此輕易詐取財物，且使警察機關追查真正
    幕後詐欺取財正犯憑添困擾、助長犯罪，所造成之危害非輕
    ，及其犯罪之動機、目的、生活狀況、犯罪後之態度等一切
    情狀，量處如主文所示之刑，並諭知易科罰金之折算標準。
四、應適用之法律：
    依刑事訴訟法第273條之1第1項、第299條第1項前段、第310
    條之2，刑法第30條第1項、第2項、第339條第1項、第47條
    第1項、第41條第1項前段，刑法施行法第1條之1第1項、第2
    項前段，判決如主文。
本案經檢察官甲○○到庭執行職務。
中    華    民    國    99    年    7     月    27    日
                  刑事第十七庭    法  官  簡芳潔
以上正本證明與原本無異。
如不服本判決應於收受送達後10日內向本院提出上訴書狀，並應
敘述具體理由；其未敘述上訴理由者，應於上訴期間屆滿後20日
內向本院補提理由書（均須按他造當事人之人數附繕本）「切勿
逕送上級法院」。
                                  書記官  余怜儀
中    華    民    國    99    年    7     月    27    日
附錄論罪科刑法條全文：
中華民國刑法第30條
幫助他人實行犯罪行為者，為幫助犯。雖他人不知幫助之情者，
亦同。
幫助犯之處罰，得按正犯之刑減輕之。
中華民國刑法第339條
意圖為自己或第三人不法之所有，以詐術使人將本人或第三人之
物交付者，處5年以下有期徒刑、拘役或科或併科1千元以下罰金
。
以前項方法得財產上不法之利益或使第三人得之者，亦同。
前二項之未遂犯罰之。

司法院資訊處製作；財團法人民間司法改革基金會備份。
